【裁判字號】    98,交抗,2211
【裁判日期】    980918
【裁判案由】    違反道路交通管理處罰條例
【裁判全文】
臺灣高等法院交通事件裁定            98年度交抗字第2211號
抗  告  人
即受處分人   甲○○
上列抗告人因違反道路交通管理處罰條例案件，不服臺灣士林地
方法院，中華民國98年8月3日裁定（98年度交聲字第528號），
提起抗告，本院裁定如下：
    主  文
抗告駁回。
    理  由
一、按汽車駕駛人，行經有燈光號誌管制之交岔路口闖紅燈者，
    處新台幣（下同）1,800元以上5,400元以下罰鍰，併計違規
    點數3點，道路交通管理處罰條例第53條第1項、第63條第1
    項第3款定有明文。又按汽車行駛至交岔路口，其行進、轉
    彎，應遵守燈光號誌或交通警察之指示，道路交通安全規則
    第102條第1項第1款亦定有明文。又按行車管制號誌顯示為
    圓形紅燈者，其意義為車輛禁止通行，不得超越停止線或進
    入路口，道路交通標誌標線號誌設置規則第206條定有明文
    ，故汽機車駕駛人行進至有燈光號誌管制之交岔路口，其行
    進、轉彎應遵守燈光號誌之指示，而燈光號誌顯示為圓形紅
    燈之情形下，不論有無往來車輛，即應停止於停止線前，而
    不得有超越停止線、進入路口之行為，否則即屬道路交通法
    規所定義之「闖紅燈」行為，而應受罰。此外，道路交通管
    理處罰條例所用名詞「車輛」，係指在道路上以原動機行駛
    之汽車（包括機器腳踏車）或以人力、獸力行駛之車輛，而
    道路交通安全規則所用名詞「汽車」，係指在道路上不依軌
    道或電力架線而以原動機行駛之車輛（包括機器腳踏車），
    道路交通管理處罰條例第3條第8款、道路交通安全規則第2
    條第1項第1款均定有明文。
二、原裁定略以：
  (一)本件受處分人甲○○於民國98年2月3日上午11時15分許，騎
    乘車牌號碼AE8-037號重機車，行經臺北縣汐止市○○○路
    與福安街口，為執勤員警攔停舉發其有「闖紅燈」之違規，
    此有臺北縣政府警察局北縣警交大字第C00000000號違反道
    路交通管理事件通知單影本1份可稽。
  (二)受處分人甲○○辯稱：當時紅燈前已騎車超過停止線，員警
    係站在秀峰高中旁，距違規處近50公尺，其視線應該看不清
    路口，豈可逕行舉發受處分人有闖紅燈之違規云云。惟查上
    揭違規事實，業據證人即舉發本件違規之臺北縣政府警察局
    汐止分局汐止派出所警員乙○○到庭結證稱：伊看到受處分
    人在變紅燈後才通過停止線。停止線到伊執勤位置即秀峰高
    中門口斜對面約40公尺。伊站立於編號4照片中貨車前方看
    得到停止線。那天氣候良好，而且是中午，地上停止線還會
    反光，所以伊可以很清楚看到他是在變紅燈之後才超過停止
    線等語（見原審98年7月8日訊問筆錄）。受處分人於異議狀
    內自承其確有於上開時間，騎乘上開車輛行經該係爭路段，
    核與證人即本件舉發警員乙○○所證述之情節大致相符。又
    以一般執勤員警之專業訓練而言，對於該職務上事項之觀察
    力遠較一般人更為專注，誤判之可能性極低，證人乙○○所
    證，應有可信之處。再本件舉發警員乙○○於執行勤務時，
    適時發現受處分人騎乘上開車輛違規闖越紅燈，並立即上前
    攔停舉發，其與受處分人素不相識，復無怨隙，應無故意設
    詞誣陷受處分人而甘冒偽證罪責之必要，況受處分人復未提
    出其他積極證據足資推翻前項舉發認定之事實。是其所辯，
    尚不足採。
  (三)另按行為人有本條例之情形者，應填製舉發違反道路交通管
    理事件通知單（以下簡稱通知單），並於被通知人欄予以勾
    記，其通知聯依下列規定辦理：當場舉發者，應填記駕駛人
    或行為人姓名、性別、出生年月日、地址、身分證統一編號
    及車主姓名、地址、車牌號碼、車輛種類。被查獲之駕駛人
    或行為人為受處分人時，應於填記通知單後將通知聯交付該
    駕駛人或行為人簽名或蓋章收受之；拒絕簽章者，仍應將通
    知聯交付該駕駛人或行為人收受，並記明其事由及交付之時
    間；拒絕收受者，應告知其應到案時間及處所，並記明事由
    與告知事項，視為已收受，違反道路交通管理事件統一裁罰
    基準及處理細則第11條第1項第1款定有明文。證人即查獲本
    件違規之臺北縣政府警察局汐止分局員警乙○○到庭明確證
    稱：「他不願意簽，我問他罰單願不願意收，他當下沒有明
    顯意見，我沒有塞給他，我有拿著問他要不要收、簽，他不
    拿筆，他不要簽，我有跟他說十五天以內要去繳罰單，我有
    跟他說要去監理站繳」等語（見原審卷第19頁），並有該舉
    發違反道路交通管理事件通知單影本1紙（上記載拒簽、拒
    收）在卷可憑（見原審卷第12頁），依法視為受處分人已收
    受通知單，舉發程序尚無違誤是其所辯未收受舉發違反道路
    交通管理事件通知單云云，尚不足採。受處分人既於上述時
    、地騎乘車牌號碼AE8-037號重機車，行經有燈光號誌管制
    之交岔路口闖紅燈，原處分機關依道路交通管理處罰條例第
    53條第1項、第63條第1項第3款及違反道路交通管理事件統
    一裁罰基準及處理細則等規定，處罰鍰2,700元並記違規點
    數3點，核無不當，並駁回受處分人之異議。
三、抗告意旨略以：(一)法官袒護證人，證人一再修改證詞，其證
    言有瑕疵。(二)交通違規案件應由警員舉證，原審逕說明抗告
    人未積極推翻違規事實，有違經驗法則。(三)原審在無明顯的
    證據下，故意不採有利抗告人之認定，原裁定應予撤銷云云
    。
四、本院查：
  (一)按交通警員製單舉發違反道路交通管理處罰條例所列之違規
    事實，本質上為行政處分，行政處分一旦有效成立，有以公
    定力規定法律秩序之效力，該行政處分當可被推定為真正，
    其據以依法處分之事實認定亦為正確無誤，是以立法者賦予
    行政機關制定違反道路交通事件統一裁罰標準及處理細則，
    使執勤警員得當機處分（見該細則第23條）以維護交通秩序
    、安全之行政目的，反之，若謂公務員一切行政行為均需預
    留證據以證其實，則國家行政勢必窒礙難行，據此，刑事訴
    訟法就犯罪證據有關之規定中，與屬行政秩序罰之交通違規
    裁罰本旨不合部分，自不在準用之列。是若無證據足資證明
    執勤員警之舉發有誤或有捏造事實違法取締之情事，執勤警
    員本其維護交通秩序、安全職責所為之舉發，自應受到合法
    、正確之推定。
  (二)本件抗告人並不爭執現場圖、現場照片、拒絕收受罰單及遭
    取締時天候良好等情（見原審卷第19、20頁訊問筆錄），並
    有上述現場圖、照片在卷可佐，應堪認為真實。而證人即員
    警乙○○以維護交通秩序為目的，舉發抗告人違規行為，於
    其罰單開立完成時，罰鍰行政處分即成立生效，並受合法、
    正確之推定。另員警憑其所見及記憶於原審審理時陳述抗告
    人違規經過並具結，其證言依法即有證據能力，並得由原審
    依抗告人上揭不爭執之事項及證人之證言而為認定。至證人
    增修刪減證言之內容，即係符合證言任意性之體現，實不得
    僅以原審採擷不利抗告人之證言，即謂原審採認證人證言顯
    有瑕疵，亦不得以證人不利抗告人之證言，即謂本件證人故
    意不告知到案時間與地點，是抗告人以證人證言修改，原審
    認定有瑕疵，為抗告理由，即屬無據，而不可採。
  (三)另證言可信性程度及取捨，乃法院心證範疇，倘無明顯違反
    經驗及論理法則，尚難驟指法院認事用法違誤不當。本件原
    舉發之處分，應受合法、正確之推定，已如前述，原審以員
    警於原審結證稱抗告人闖紅燈，並據以與上述抗告人不爭執
    之事項，認定罰鍰處分合法，即難謂有何違誤，且抗告人原
    審詰問證人之陳述（見原審卷第19至21頁），主要係爭執綠
    燈時已通過停止線，然觀現場圖及現場照片顯示警員可清晰
    見交通號誌變換燈號，再衡酌違規時間係11時15分，且天候
    良好，倘抗告人越過停止線有一段距離後，燈號始轉為紅燈
    ，員警應不可能舉發，準此，原審憑現場圖、照片、及證人
    結證證言，與抗告人陳述與客觀現場情形及證人證言不符，
    認抗告人確有違規事實，即未有明顯違反經驗法則之處，亦
    未有抗告人所指違背經驗法則，故意不採有利抗告人認定之
    情事，抗告人上述指摘，亦非有理，不可憑採。
  (四)綜上，原裁定已詳述抗告人違規之理由與證據，並說明原處
    分於法有據，而駁回異議，核原裁定認事用法尚無違誤，本
    件抗告均無理由，應予駁回。
五、據上論斷，應依道路交通管理處罰條例第89條、道路交通案
    件處理辦法第26條，刑事訴訟法第412條，裁定如主文。
中    華    民    國    98    年    9    月    18     日
                  刑事第九庭  審判長法  官  陳貽男
                                    法  官  周盈文
                                    法  官  詹駿鴻
以上正本證明與原本無異。
不得再抗告。
                                    書記官  梁淑時
中    華    民    國    98    年    9     月    21    日


司法院資訊處製作；財團法人民間司法改革基金會備份。
